臺灣高等法院臺中分院刑事裁定
110年度毒抗字第519號
抗  告  人  
即  被  告  李岳聰
上列抗告人即被告因違反毒品危害防制條例案件，經檢察官聲請
觀察、勒戒（聲請案號：臺灣彰化地方檢察署110年度聲觀字第
101號，偵查案號：同檢察署109年度毒偵字第1367號、110年度
毒偵字第39號），不服臺灣彰化地方法院中華民國110年3月17日
裁定（110年度毒聲字第206號），提起抗告，本院裁定如下：
    主  文
抗告駁回。
    理  由
一、抗告意旨略以：檢察官未詳加調查審酌抗告人即被告甲○○（
    下稱抗告人）之生活狀況、家庭背景、經濟狀態、是否對於
    毒品並無過度依賴性而得自主至醫療機構進行戒癮治療、是
    否必須逕行聲請令抗告人入勒戒處所觀察、勒戒不可，亦未
    告知抗告人有何不適合為戒癮治療之原因，原審就此部分亦
    無詳予注意及調查，有應調查而未調查之瑕疵；原審裁定前
    ，未給予抗告人事前言詞陳述意見機會，侵害抗告人之聽審
    權；抗告人與父母同住，家人感情融洽，且抗告人平時以倉
    儲工作為業，是抗告人雖一時為本案偏差犯行，但抗告人有
    和樂之家庭及穩定之工作，確實經過家人親情感化及教化，
    已適時導正，懇請鈞院審酌上情，並斟酌抗告人施用毒品行
    為惡行非巨，確有情堪憫恕之處，及抗告人犯後深感後悔之
    態度，撤銷原裁定，並准以戒癮治療，代替觀察勒戒處分，
    於收警惕、矯正同時，得兼顧抗告人家庭及工作之需要云云
    。
二、按民國109年1月15日修正公布，於同年7月15日施行之毒品
    危害防制條例第20條規定：「〈第1項未修正〉犯第10條之罪
    者，檢察官應聲請法院裁定，或少年法院（地方法院少年法
    庭）應先裁定，令被告或少年入勒戒處所觀察、勒戒，其期
    間不得逾2月。〈第2項未修正〉觀察、勒戒後，檢察官或少年
    法院（地方法院少年法庭）依據勒戒處所之陳報，認受觀察
    、勒戒人無繼續施用毒品傾向者，應即釋放，並為不起訴之
    處分或不付審理之裁定；認受觀察、勒戒人有繼續施用毒品
    傾向者，檢察官應聲請法院裁定或由少年法院（地方法院少
    年法庭）裁定令入戒治處所強制戒治，其期間為6個月以上
    ，至無繼續強制戒治之必要為止。但最長不得逾1年。〈第3
    項修正為〉依前項規定為觀察、勒戒或強制戒治執行完畢釋
    放後，3年後再犯第10條之罪者，適用前2項之規定。」是依
    修正後上開規定，觀察、勒戒或強制戒治執行完畢釋放後，
    3年後再犯施用第一、二級毒品罪者，應適用觀察、勒戒及
    強制戒治之規定；又所謂「3年後再犯」，只要本次再犯（
    不論修正施行前、後）距最近1次觀察、勒戒或強制戒治執
    行完畢釋放，已逾3年者，即該當之，不因其間有無犯第10
    條之罪經起訴、判刑或執行而受影響（最高法院刑事大法庭
    109年度台上大字第3826號裁定要旨）。
三、查抗告人基於施用第二級毒品之犯意，分別於㈠109年9月29
    日17時許，在臺中市○○區○○路0段000號夢樓旅館內，以將甲
    基安非他命置入玻璃球吸食器內燒烤而吸食其煙霧之方式，
    施用第二級毒品甲基安非他命1次；㈡109年12月23日5時許，
    在彰化縣○○市○○路00巷0號租屋處，以上開相同方式施用第
    二級毒品甲基安非他命1次之事實，業據抗告人於警詢及偵
    訊時坦承不諱（警卷第6至12頁，毒偵1367號卷第35至37頁
    ，毒偵39號卷第23至29、75至78頁），並有去氧核醣核酸條
    例以外案件接受尿液採樣同意書、彰化縣警察局彰化分局委
    託檢驗尿液代號與真實姓名對照表(代號A320)、立人醫事檢
    驗所濫用藥物尿液檢驗報告（報告編號：00000000000、000
    00000000）、彰化縣警察局和美分局委託檢驗尿液代號與真
    實姓名對照認證單(代號F123)可稽（警卷第33、34頁，毒偵
    1367號第51頁，毒偵39號卷第49、51、87頁），抗告人於上
    開時、地施用第二級毒品甲基安非他命各1次之犯行，堪以
    認定。又抗告人前因施用毒品案件，經法院裁定入勒戒處所
    觀察、勒戒，嗣因無繼續施用毒品傾向，於93年10月11日執
    行完畢釋放，卷內臺灣高等法院被告前案紀錄表記載甚明。
    抗告人本案於109年9月29日、109年12月23日施用第二級毒
    品之行為，距離其最近1次觀察、勒戒執行完畢釋放後已逾3
    年，原審認檢察官之聲請為有理由，依修正後毒品危害防制
    條例第20條第3項、第1項規定，裁定抗告人令入勒戒處所觀
    察、勒戒，經核於法並無不合。
四、抗告意旨雖指摘：檢察官未說明抗告人有何不得為附命戒癮
    治療之緩起訴處分之情形云云。惟查：毒品危害防制條例第
    24條第1項規定：「本法第20條第1項及第23條第2項之程序
    ，於檢察官先依刑事訴訟法第253條之1第1項、第253條之2
    之規定，為附命完成戒癮治療之緩起訴處分時，或於少年法
    院（地方法院少年法庭）認以依少年事件處理法程序處理為
    適當時，不適用之。」而刑事訴訟法第253條之1第1項規定
    ：「被告所犯為死刑、無期徒刑或最輕本刑3年以上有期徒
    刑以外之罪，檢察官參酌刑法第57條所列事項及公共利益之
    維護，認以緩起訴為適當者，得定1年以上3年以下之緩起訴
    期間為緩起訴處分，其期間自緩起訴處分確定之日起算。」
    是檢察官適用刑事訴訟法第253條之1第1項對被告為緩起訴
    處分，除應符合上述輕罪原則外，尚應「參酌刑法第57條所
    列事項及公共利益之維護」，並「認以緩起訴為適當」者，
    始得為之。檢察官是否適用該規定對被告為緩起訴處分，自
    得本於上開規定及立法目的，妥為斟酌、裁量，始予決定。
    被告並非當然享有為附命完成戒癮治療之緩起訴處分之權利
    ，被告縱提出該項聲請，亦僅在促請檢察官注意得否予以適
    用，檢察官並不受被告聲請之拘束。是檢察官就此裁量權之
    行使苟無濫用或不當情形，自不得任意指為違法。觀諸：㈠
    本案抗告人先於109年9月29日施用第二級毒品甲基安非他命
    ，該次犯行經彰化縣警察局彰化分局報請臺灣彰化地方檢察
    署偵查後，抗告人猶不知悔改，復於109年12月23日再次施
    用第二級毒品甲基安非他命，兩次犯行相距不到3個月，反
    映出抗告人自我約束能力不足，並無戒除毒癮之決心；㈡抗
    告人前揭兩份尿液檢驗報告（毒偵1367號卷第51頁，毒偵39
    號卷第87頁），其尿液中安非他命、甲基安非他命濃度檢驗
    結果（報告編號00000000000檢驗結果：安非他命、甲基安
    非他命濃度各為4779ng/ml、57825ng/ml；報告編號0000000
    0000檢驗結果：安非他命、甲基安非他命濃度各為11516ng/
    ml、000000ng/ml）均判定為陽性，且超出判定依據即衛生
    福利部公告之確認檢驗閾值500ng/ml甚多，又抗告人109年9
    月29日施用第二級毒品甲基安非他命之犯行，為警扣得第二
    級毒品甲基安非他命2包，驗餘淨重合計34.4247公克，有彰
    化縣警察局彰化分局扣押物品清單、衛生福利部草屯療養院
    鑑驗書可憑(毒偵1367號卷第61、73至75頁)，可見抗告人施
    用毒品之情節及程度非屬輕微。是本件檢察官聲請法院裁定
    令抗告人入勒戒處所觀察、勒戒，應係已斟酌全案事證，認
    抗告人不適合戒癮治療，故未對抗告人為附命完成戒癮治療
    之緩起訴處分，而依觀察勒戒處分執行條例相關規定，向法
    院為觀察、勒戒之聲請，經核並無違法或裁量濫用之情形，
    原審因而准許檢察官之聲請，自無違誤。
五、抗告意旨另謂原審未開庭釐清及詳查抗告人是否有不適合為
    戒癮治療之原因，亦未給予抗告人事前言詞陳述意見機會，
    侵害抗告人之聽審權，抗告人有和樂之家庭及穩定之工作，
    請求准予附命戒癮治療云云。然查，裁定因當庭之聲明而為
    之者，應經訴訟關係人之言詞陳述；為裁定前有必要時，得
    調查事實，刑事訴訟法第222條定有明文。是裁定與判決不
    同，以不經言詞陳述為原則，除有上揭所列或刑事訴訟法第
    十章與被告羈押相關之裁定等情形外，並無須經當事人言詞
    陳述之規定，均依書面審理（最高法院102年度台抗字第368
    號裁定意旨）。是毒品危害防制條例既未明定法院須經開庭
    審理程序，始得為觀察、勒戒之裁定，此乃立法裁量之結果
    。本件檢察官於偵查時，已通知抗告人到庭，訊問抗告人並
    給予答辯之機會（毒偵1367號卷第35至36頁，毒偵39號卷第
    75至78頁），業已保障其基本陳述意見權利，且依前揭事證
    所示，抗告人施用第二級毒品甲基安非他命之犯行，事證明
    確，並無另行調查事實之必要。故原審雖未傳訊被告到庭陳
    述意見，逕依本件案卷之訴訟資料書面審理後，裁定抗告人
    應送勒戒處所觀察、勒戒，尚難認有何違反法律程序或侵害
    其聽審權之可言。上開抗告意旨所指，容有誤會，亦無可採
    。至於抗告人所稱個人家庭因素，並非得以免除觀察、勒戒
    處分之正當事由。本件抗告為無理由，應予駁回。
六、據上論斷，應依刑事訴訟法第412條，裁定如主文。
中　　華　　民　　國　　110 　年　　5 　　月　　14　　日
                  刑事第八庭  審判長法  官  林清鈞
                                    法  官  簡婉倫
                                    法  官  黃小琴
以上正本證明與原本無異。
不得再抗告。
                                    書記官  李宜珊
　
中　　華　　民　　國　　110 　年　　5 　　月　　14　　日